臺灣新竹地方法院行政訴訟判決　
110年度交字第107號
原      告  鍾佑政  



被      告  交通部公路總局新竹區監理所

代  表  人  吳季娟  
訴訟代理人  吳靜宜  
上列當事人間交通裁決事件，原告不服民國110年5月18日製開之
竹監新四字第51-E30P03251號及第51-E30N94659號違反道路交通
管理事件裁決，提起行政訴訟，本院判決如下：
    主  文
原告之訴駁回。
訴訟費用新臺幣參佰元由原告負擔。
    事實及理由
一、程序事項：
（一）本件因屬不服被告所為道路交通管理處罰條例（下稱道交
      條例）第8條之裁決而提起撤銷訴訟，依行政訴訟法第237
      條之7規定，不經言詞辯論，逕行裁判，合先敘明。
（二）原告起訴時，被告交通部公路總局新竹區監理所代表人為
      黃萬益，訴訟繫屬中，於民國110年6月4日由吳季娟繼任
      為代表人，並經其聲明承受訴訟，核無不合，應予准許。
二、事實概要：
    原告所有車牌號碼000-0000號普通重型機車（下稱系爭機車
    ）分別於110年4月6日16時43分許停放在新竹市○區○○路○○號
    58及59之汽車停車格間之白線上，及同年月8日20時30分許
    停放在上開路段編號56及57之汽車停車格間之白線上，遭民
    眾拍照檢舉，經舉發員警認定有「停車車種不依規定」之違
    規行為而製單逕行舉發。嗣原告向被告提出申訴，經被告函
    詢舉發機關後，認為違規屬實，被告以原告有「停車車種不
    依規定」之違規行為，依道交條例第56條第1項第9款規定，
    於110年5月18日以竹監新四字第51-E30P03251號及第51-E30
    N94659號裁決書（下稱原處分），分別裁處原告罰鍰新臺幣
    （下同）600元。原告不服，提起本件行政訴訟。
三、本件原告主張略以：
    原告確於上揭時點因上班地點附近機車停車位不足，迫於無
    奈始將系爭機車停放於兩汽車停車格之間，然此舉並不影響
    汽車停放。舉發機關卻分別依道交條例第56條第1項第9款舉
    發，然查該法條明示規範對象為汽車駕駛人，並非機車駕駛
    人，被告雖以道交條例第3條第8款主張上開規範亦一體適用
    機車駕駛人，然此顯有違一般民眾對文字之理解，況另觀同
    條例第31條、第31條之1、第35條、第56條等，都有依車種
    不同、分別明確規範汽車駕駛人及機車駕駛人，道交條例第
    56條第1項既已明示僅針對汽車駕駛人進行裁罰，依據「明
    示其一，排除其他」之法理，被告據此裁罰本人顯於法不合
    等語，並聲明：原處分撤銷。
四、被告答辯略以：
（一）本件據新竹市警察局第二分局以110年5月4日竹市警二分
      五字第1100011299號函復略以：本件經查證，該駕駛人於
      違規單所載時、地將系爭機車於道路上停車車種不依規定
      停放（停於汽車停車格），案經承辦員警檢視民眾檢舉之
      照片，依違規事實舉發無訛。
（二）原告雖主張道交條例第56條第1項第9款一體適用機車駕駛
      人顯有違行政程序法第4條法律原則云云，惟按道交條例
      第3條第8款所稱之車輛，既已明文規定係指非依軌道電力
      架設，而以原動機行駛之汽車（包括機車）、慢車及其他
      行駛於道路之動力車輛。且參酌道路交通安全規則（下稱
      道交規則）第2條第1項第1款復規定：「本規則用詞，定
      義如下：一、汽車：指在道路上不依軌道或電力架線而以
      原動機行駛之車輛（包括機車）。」；同規則第2條第2項
      亦規定：「前項第一款所指之汽車，如本規則同一條文或
      相關條文就機車另有規定者，係指除機車以外四輪以上之
      車輛。」，觀諸道交規則第112條第1項第15款之規定及道
      交條例第56條第1項關於停車之處罰規範，均未就機車另
      有其他規定抑或是將機車排除在外，準此，依前揭說明，
      道交條例第56條第1項所稱之汽車自應包含機車（含輕型
      或重型機車）在內。本件既經舉發單位查證違規屬實，被
      告依法裁處應屬適法，本件原告之訴為無理由，請依法駁
      回原告之訴，並聲明：駁回原告之訴。
五、本院之判斷：
（一）按「本條例用詞，定義如下：…八、車輛：指非依軌道電
      力架設，而以原動機行駛之汽車（包括機車）、慢車及其
      他行駛於道路之動力車輛。…。十一、停車：指車輛停放
      於道路兩側或停車場所，而不立即行駛。」、「汽車駕駛
      人停車時，有下列情形之一者，處新臺幣600元以上元1,2
      00元以下罰鍰：…九、停車時間、位置、方式、車種不依
      規定。」，道交條例第3條第8 款、第11款、第56條第1項
      第9款分別有明文規定；次按，道交規則第112條第1項第1
      4款、第15款規定：「汽車停車時，應依下列規定：…十四
      、在停車場內或路邊准停車處所停車時，應依規定停放，
      不得紊亂。十五、停車時間、位置、方式及車種，如公路
      主管機關、市區道路主管機關或警察機關有特別規定時，
      應依其規定。」亦有明定。
（二）查原告將所有系爭機車於上揭時、地停放於兩汽車停車格
      間之白線上，遭民眾檢舉，經舉發機關員警以其有「停車
      車種不依規定」之違規行為，分別製單逕行舉發，並以原
      處分各裁處原告罰鍰600元等情，為兩造所不爭執，並有
      案件暨影像明細查詢、舉發機關函文、採證相片、採證光
      碟、駕駛人基本資料、汽車車籍查詢單、舉發通知單、陳
      述單、原處分書附卷足稽（見本院卷第69-98頁），是原
      告於上揭時、地將系爭機車停放於汽車停車格內之事實，
      應堪認定。
（三）原告當庭自陳確於上揭時、地將系爭機車停放於兩汽車停
      車格之間（見本院卷第113頁），惟主張道交條例第56條
      第1項既已明示僅針對汽車駕駛人裁罰，被告自不得據此
      併對機車駕駛人一體適用，否則顯異於一般人對文字的理
      解，且亦於法不合云云。然此係就上開規範有所誤解，析
      論如下：
    ⒈按道交條例第3條第8 款: 「本條例用詞，定義如下：八、
      車輛：指非依軌道電力架設，而以原動機行駛之汽車（包
      括機車）、慢車及其他行、道路之動力車輛。」，另道路
      交通安全規則係依道交條例第92條第1項規定授權訂定，
      此觀道路交通安全規則第1條即可得證，同規則第2條第1
      項第1款、第3條第6款第1目明定：「本規則用詞，定義如
      下：一、汽車：指在道路上不依軌道或電力架線而以原動
      機行駛之車輛（包括機車）」、「汽車依其使用性質，分
      為下列各類：…六、機車：…」，由上開規範即得確認，道
      交條例中所指汽車明確包含機車在內。原告為合法領有機
      車駕照，有機車車籍查詢資料及駕駛人基本資料在卷為憑
      （見本院卷第95-97頁），對上述規定自應知之甚詳，如
      有疑慮，亦應有善盡其查詢之義務至明。
    ⒉原告雖主張道交條例中多有依車種不同而另為分別規範，
      道交條例第56條第1項既已明示僅針對汽車駕駛人裁罰，
      自不可就機車駕駛人模糊一體適用，況若按上開解釋機車
      亦包含於汽車範圍之內，則將系爭機車停放於汽車停車格
      內亦不算違法云云。然按道路交通安全規則第2條第2項之
      規定：「前項第一款所指之汽車，如本規則同一條文或相
      關條文就機車另有規定者，係指除機車以外四輪以上之車
      輛。」可知，道交條例原則上係以原動機行駛之汽車（包
      括一般四輪小客車、大客車、大小貨車、客貨兩用車、代
      用客車、特種車、機車等，此觀道交規則第3條第6款第1
      目可知）之駕駛人、車主為規範對象，例外在於同一條文
      或相關條文就機車另有規定者始為排除一體適用。而觀道
      交條例第56條第1項、道交規則第112條第1項第15款，或
      其他相關停車之處罰規範中，均未就機車另有其他規定抑
      或是將機車排除在外。準此，依前揭說明，道交條例第56
      條第1項所稱之汽車自應包含機車（含輕型或普通重型機
      車）在內。原告據「明示其一，排除其他」之法理主張原
      處分違法不當，係就法律規範有所誤解。
    ⒊另按道路交通標誌標線號誌設置規則第190條有關車輛停放
      線之規定用語明確區分「小型車及大型重型機車」及「大
      型重型機車以外之機車」，亦可由上開規範得知小型汽車
      不包括普通重型機車。復依據上開規則第190條第3、4項
      之附圖可知，小型車及大型重型機車停放線所繪設之停車
      格，為寬約2至2.5公尺，長約5至6公尺之格線，大型重型
      機車以外之機車停放線所繪設之停車格為寬約1至1.5公尺
      長約2至2.5公尺之格線，可知上開規範確於同一條文中就
      車種不同而有分別說明，且兩種車輛之停車格有相當明顯
      之大小差距，一般民眾均可輕易明確分辨兩者之差異，不
      致誤認普通重型機車得停放於汽車停車格內。原告於起訴
      時亦自陳斯時係因其上班地點附近機車停車位不足、始迫
      於無奈停於汽車停車位內云云，顯並無就法規或事實有所
      誤解，且縱其就道交條例第56條第1項第9款規範對象或有
      所誤解，亦應有善盡其查詢之義務，況行政罰法第 7 條
      第 1 項規定：「違反行政法上義務之行為非出於故意或
      過失者，不予處罰。」，因此，不論違規行為人係故意或
      過失而違反道交條例第56條第1項第9款行政法上義務之行
      為，自均應予處罰，合先陳明。
    ⒋原告雖執前揭情詞而為主張，然原告本應依道交條例第4條
      第2項及前開規範之規定，負有依標線指示停放系爭機車
      之義務。且觀諸採證照片所示，原告顯於汽車停車格之範
      圍內停放系爭機車，且已達妨礙汽車進出該等汽車停車格
      內及停放空間之程度，自屬「停車車種不依規定」之違規
      行為，否則亦不致遭民眾檢舉；又據上開規範，普通重型
      機車停放在汽車停車格即屬違規，無論系爭機車車體占用
      汽車停車格多少皆無礙違規行為之成立。原告雖主張係因
      上班地點附近機車停車位不足、始致其違規停放云云，然
      究不得僅因顧及個人便利性而選擇就近違法停車之方式解
      決停車問題，以致妨害大眾交通秩序與安全，原告自不得
      據上開主張為本件之免責事由至明。
（四）綜上所述，原告所有系爭機車，確有於前揭時、地，停放
      在汽車停車格內，有「停車車種不依規定」之違規行為，
      事證明確，堪以認定。被告依道交條例第56條第1項第9款
      規定，以原處分各裁處原告罰鍰600元，核無違誤。原告
      上開主張，並非可採。從而，原告仍執前詞，訴請判決如
      其聲明所示，為無理由，應予駁回。
六、本件判決基礎已臻明確，兩造其餘攻防方法及訴訟資料經本
    院斟酌後，核與判決結果不生影響，爰不一一詳予論述，併
    此敘明。
七、本件第一審裁判費為300元，應由原告負擔，並確定第一審
    訴訟費用額如主文第2項所示。
八、據上論結，本件原告之訴為無理由，依行政訴訟法第237條
    之7、第98條第1項前段、第237條之8第1項、第237條之9、
    第104條、民事訴訟法第93條，判決如主文。
中　　華　　民　　國　　111 　年　　3 　　月　　2 　　日
                  行政訴訟庭　法　官　林南薰
上為正本係照原本作成。
如不服本判決，應於判決送達後20日內，向本院提出上訴狀並表
明上訴理由（原判決所違背之法令及其具體內容或依訴訟資料可
認為原判決有違背法令之具體事實），其未載明上訴理由者，應
於提出上訴後20日內向本院補提理由書（上訴狀及上訴理由書均
須按他造人數附繕本，如未按期補提上訴理由書，則逕予駁回上
訴），並應繳納上訴裁判費新臺幣750元。
中　　華　　民　　國　　111 　年　　3 　　月　　2 　　日
                              書記官　陳麗麗